【裁判字號】    99,交聲,2766
【裁判日期】    991021
【裁判案由】    聲明異議
【裁判全文】
臺灣臺中地方法院交通事件裁定        99年度交聲字第2766號
原處分機關  交通部公路總局臺中區監理所
異  議  人
即受處分人  甲○○
上列異議人因違反道路交通管理處罰條例案件，對於交通部公路
總局臺中區監理所中華民國99年6月25日所為之裁決（中監違字
第裁60－HE0000000號），聲明異議，本院裁定如下：
    主    文
異議駁回。
    理    由
一、原處分機關交通部公路總局臺中區監理所處分意旨係以：異
    議人即受處分人（以下逕稱異議人）甲○○於民國99年4月9
    日上午11時許，於酒後騎乘車牌號碼NWA－899號重型機車，
    在臺中縣大肚鄉○○路○段170巷口處，因「酒後駕車，抽血
    測血液含酒精濃度229MG/DL，換算呼氣值1.145MG/L」之違
    規，為臺中縣警察局烏日分局犁份派出所員警以其有違反道
    路交通管理處罰條例第35條第1項第1款規定之行為，掣發中
    縣警交字第HE0000000號舉發通知單予以舉發。嗣經原處分
    機關交通部公路總局臺中區○○○○道路交通管理處罰條例
    第35條第1項第1款、第24條第1項第2款及違反道路交通管理
    事件統一裁罰基準及處理細則第41條、第43條、第44條及第
    67條之規定，以中監違字第裁60－HE0000000號裁決書裁處
    異議人吊扣駕駛執照12個月，施以道安講習（罰鍰部分因受
    處分人酒後駕車行為，另涉犯刑事公共危險罪，其此部分犯
    行業經本院以99年度沙交簡字第418號判處拘役30日確定，
    依行政罰法第26條第1項規定意旨，無庸再依道路交通管理
    處罰條例第35條第1項第1款規定繳納罰鍰），於法並無不合
    等語。
二、異議人甲○○聲明異議意旨略以：伊目前從事農務，需使用
    機車載運貨物，如吊扣伊機車駕駛執照1年，恐將影響伊生
    計，請求以其他方式替代此部分之裁罰；另伊本次酒駕行為
    ，業經法院判處拘役30日，得易科罰金，爰請求以勞動服務
    代易科罰金云云。
三、按汽車駕駛人飲用酒類或其他類似物後其吐氣所含酒精濃度
    超過每公升0.25毫克或血液中酒精濃度超過百分之0.05以上
    者，不得駕車，道路交通安全規則第114條第2款定有明文。
    又汽車駕駛人，駕駛汽車經測試檢定，酒精濃度超過規定標
    準者，處新臺幣15,000元以上60,000元以下罰鍰，並當場移
    置保管其車輛及吊扣其駕駛執照1年，道路交通管理處罰條
    例第35條第1項亦規定甚明。次按行政法規中，立法者經常
    授權行政機關在法定構成要件該當時，得依個別具體之情況
    ，決定法律效果「是否」發生或如何發生，此即所謂「行政
    裁量」。行政機關在個案中是否有裁量權，通常必須探求法
    條之用語。一般而言，法條中使用「得」者，固常屬授權裁
    量之規定；惟仍有僅賦予行政機關某種權限，而與裁量無關
    。前揭道路交通管理處罰條例第35條規定處罰駕駛人15,000
    元以上60,000元以下罰鍰，固屬行政機關裁量之範圍，惟關
    於吊扣駕照之處罰，立法者既已明定併罰，行政機關即無裁
    量之空間。
四、經查：
  (一)異議人甲○○於民國99年4月9日上午11時許，於酒後騎乘車
    牌號碼NWA－899號重型機車，在臺中縣大肚鄉○○路○段170
    巷口處，因「酒後駕車，抽血測血液含酒精濃度229MG/DL，
    換算呼氣值1.145MG/L」之違規，為臺中縣警察局烏日分局
    犁份派出所員警掣單舉發，有舉發通知單1紙在卷可稽。
  (二)異議人甲○○對於前揭酒後駕車事實並不爭執，惟對於原處
    分機關所為之吊扣駕駛執照之處分有所疑義；然依前揭說明
    ，吊扣駕駛執照1年，此乃道路交通管理處罰條例第35條第1
    項第1款所明定，該條例係由立法機關所制定，原處分機關
    並無裁量空間，倘若不依法裁罰，則原處分機關反而有未依
    法行政之違失；況且酒後駕車足以大幅增加肇事率，此乃眾
    所周知之理，主管機關亦一再宣導禁止酒後駕車，汽車駕駛
    人如仍執意違法，足認其對於安全駕駛之觀念並未確實建立
    ，爰處以其吊扣駕照1年之處分以為懲儆，難謂有何違反法
    治國基本原則之處。又本件裁罰縱將對異議人之生活造成影
    響，然此在違規當時異議人即應慮及，自不得以其個人因素
    遽為免罰之理由，是異議人此部分所辯，顯無理由，應予以
    駁回。
  (三)另按受處分人不服第8條道路交通主管機關所為之處罰，得
    於接到裁決書之翌日起20日內向管轄地方法院聲明異議，道
    路交通管理處罰條例第87條第1項定有明文。又違反本條例
    第12條至第68條之規定者，由公路主管機關處罰。公路主管
    機關應設置交通裁決單位辦理，同條例第8條第1項第1款、
    第3項亦定有明文。另道路交通案件處理辦法所稱之交通案
    件，指違反道路交通管理處罰條例，經公路主管機關或警察
    機關或其聯合設置之裁決機關處罰後，聲明異議之案件，道
    路交通案件處理辦法第2條第1款亦規定甚明。是依道路交通
    管理處罰條例第87條規定，向管轄法院聲明異議者，自以經
    公路主管機關或警察機關或其聯合裁決機關業已為裁決處罰
    之案件始得為之，即本條例得為聲明異議客體以交通裁決單
    位所為之處分為限，如非以裁決為聲明異議之對象，自與上
    開規定不符。查本件異議人請求以勞動服務取代易科罰金乙
    節，其顯係以本院99年度沙交簡字第418號刑事判決向本院
    聲明異議，而非以交通裁決單位所為之處分為聲明異議之對
    象，與上開規定自有未合，揆諸前揭說明，異議人就此部分
    所為之異議係違反法律上之程式，且無從補正，亦應予駁回
    。另查，依刑法第41條、第42條及第42條之1易服社會勞動
    或易服勞役者，由指揮執行之檢察官命令之，刑事訴訟法第
    479條定有明文。次按犯最重本刑為5年以下有期徒刑以下之
    刑之罪，而受6個月以下有期徒刑或拘役之宣告者，得以新
    臺幣1千元、2千元或3千元折算1日，易科罰金。…依前項規
    定得易科罰金而未聲請易科罰金者，得以提供社會勞動6小
    時折算1日，易服社會勞動。前2項之規定因身心健康之關係
    ，執行顯有困難者，或確因不執行所宣告之刑，難收矯正之
    效或難以維持法秩序者，不適用之」，98年1月21日修正公
    布，於98年9月1日施行之刑法第41條第1項前段、第2項、第
    4項分別定有明文。則異議人所受前揭刑之宣告，可否以易
    服社會勞動之方式執行，係屬檢察官執行指揮之行政裁量事
    項，而非法院裁判量刑事項，其自應向臺灣臺中地方法院檢
    察署檢察官為上開聲請，附此敘明。
據上論斷，應依道路交通管理處罰條例第87條第2項，道路交通
案件處理辦法第18條前段、第19條。
中    華    民    國    99    年    10    月    21    日
                  交通法庭  法  官  陳思成
上正本證明與原本無異。
如不服本裁定，應於送達後五日內向本院提出抗告狀（須附繕本）。
                            書記官  陳淑華
中    華    民    國    99    年    10    月    21    日

司法院資訊處製作；財團法人民間司法改革基金會備份。
